最高法院刑事判決　　　　　　　　　　　　　　　　八十七年度台上字第五四二號
　　上　訴　人　甲○○
　　選任辯護人　邱朝象律師
右上訴人因偽造文書案件，不服台灣高等法院中華民國八十六年二月四日第二審判決
（八十五年度上訴字第五一八三號，起訴案號：台灣台北地方法院檢察署八十五年度
偵字第一四七○七號），提起上訴，本院判決如左：
    主  文
上訴駁回。
    理  由
按刑事訴訟法第三百七十七條規定，上訴於第三審法院，非以判決違背法令為理由，
不得為之。是提起第三審上訴，應以原判決違背法令為理由，係屬法定要件。如果上
訴理由狀並未依據卷內訴訟資料，具體指摘原判決不適用何種法則或如何適用不當，
或所指摘原判決違法情事，顯與法律規定得為第三審上訴理由之違法情形，不相適合
時，均應認其上訴為違背法律上之程式，予以駁回。本件上訴意旨略稱：(1)申請人交
予上訴人之資料，上訴人均直接交與豐原企劃有限公司業務主任林偉祥加以審核，再
由林偉祥轉交花旗銀行，該資料所經手者並非僅上訴人一人，何能推定上訴人所變造
，原審未傳訊林偉祥已屬違法。(2)對於其他客戶資料之經手人豐原企劃有限公司亦同
樣獲得佣金，每客戶新台幣（下同）一千二百元，上訴人僅得四百元，該公司得八百
元，何以其為非變造之人﹖(3)申請人楊乾坤申請信用卡時所檢附之資料有身分證、公
司執照、營利事業登記證、房屋及土地稅繳款書、甲種及乙種存款簿等影本，而依照
花旗銀行ＶＩＳＡ金卡／萬事達金卡申請表格內記載：定存單與房地產稅單係有助於
額度之提高，卻不至於影響金卡之申請資格，楊乾坤申請金卡時亦說明於無法獲發金
卡時，願轉為一般信用卡，證人張俊德亦稱：「楊乾坤雖無房屋稅單仍可申請到普通
卡」，上訴人仍可獲得佣金。(4)依照花旗銀行發給業務員之申請辦法記載，申請普通
卡若有工作，但無法提出有效收入證明者，依其規定僅需依勞保卡記載，現職已超過
一年半者，即符合發卡資格，劉鍵德於民國八十三年十一月十日申請時，依勞保卡之
記載現職已超過一年半。張俊德在第一審法院稱：「若只有身分證影本及勞保單薪資
一萬一千四百元是否可通過，因其在標準邊緣，我並不知情，因另有審核人員」。原
判決遽處上訴人罪刑，自屬違法等語。經查原判決依憑美商花旗銀行股份有限公司台
北分行之告訴，申請人楊乾坤、劉鍵德之指證，證人張俊德之證述。並以上訴人所辯
：楊乾坤交付上訴人之資料有身分證、公司執照、營利事業登記證、房屋及土地繳款
書、甲種及乙種存款簿等影本，依照花旗銀行台北分行之資料，房屋、土地稅單僅會
影響信用卡持卡人之信用額度，並不會影響金卡之發卡資格，退而言之，即使楊乾坤
不符合金卡之核發資格，仍可發給普通卡，上訴人仍可取得四百元之佣金。劉鍵德依
該分行發給信用卡業務員之申請辦法，申請普通卡者若有工作但無法提出有效收入證
明者，僅需依勞保卡記載，現職已超過一年半者，即符合發卡資格，而劉鍵德於八十
三年十一月十日交付上訴人之勞保卡未變造前，其現職已超過一年半，即使未變造，
亦可領取普通卡，況上開資料均交由林偉祥轉交告訴人，經手者非僅上訴人，自不能
推定上訴人所變造，亦不能以張俊德前後不符之詞，而論處上訴人罪刑云云，不足採
信，已在原判決理由中，詳予說明。復有協助推廣契約書、申請表格、繳款書、保險
卡各影本附卷等證據，認定上訴人連續行使變造公文書之事實。且查刑事訴訟法第三
百七十九條第十款之所謂：「依本法應於審判期日調查之證據而未予調查者」係指該
證據在客觀上為法院認定事實及適用法律之基礎者而言。若當事人聲請調查或卷內之
資料不足以顯示與上述情形之待證事項有關聯性之重要證據者，其未調查，自不屬該
條項之範圍，上訴人在原審辯論理由狀中稱：「被告甲○○替花旗銀行……推廣信用
卡無論是金卡或普卡……可獲報酬者不僅是被告一人而已，被告僅從花旗銀行給付豐
原企劃有限公司之一千二百元中獲得四百元，其餘八百元均由豐原公司獲得，且申請
人交予被告之資料，被告均直接交給豐原公司信用卡部主任林偉祥審核……因之信用
卡申請人楊乾坤之房屋稅繳款書及劉鍵德之勞工保險卡不能證明係被告變造」，但並
未請求傳訊林偉祥及陳明可證何事，如何足以影響事實之認定，況林偉祥係以上訴人
送交之資料審核是否符合規定。如不合，退回即可，似無變造系爭文書之必要。又如
認其符合規定，即轉呈核辦，是其審核時，系爭文書已經變造。故林偉祥在客觀上顯
與認定事實及適用法則無關連性，非應行調查之證據，原審未依職權傳訊調查，尚無
不合。又刑法上之偽造或變造文書罪之足生損害公眾或他人以有損害之虞即足，不以
發生實際上之損害為必要，上訴人將劉鍵德之勞保卡上薪資一萬一千四百元，變造為
二萬八千八百元，將楊乾坤之八十二年度房屋稅繳款書變造為當期八十三年度，勢將
影響發卡之花旗銀行對劉、楊資力及信用狀況之審核，並易對上開文書之製作機關及
他人發生糾紛之危險，難謂無損害於公眾及他人之虞。上訴意旨謂上訴人縱未變造上
開文件，劉鍵德、楊乾坤亦已符合取得普通卡之資格，未發生損害於公眾及他人，故
不成立犯罪云云，要屬誤會，並對原審認事採證漫然指摘，純係事實上之爭執，不涉
及原判決違背法令之問題，核與首揭法定要件不符，其上訴違背法律上之程式，應予
駁回。
據上論結，應依刑事訴訟法第三百九十五條前段，判決如主文。
中      華      民      國    八十七    年     二       月     十八     日
                              最高法院刑事第四庭
                                  審判長法官  莊  來  成
                                        法官  曾  有  田
                                        法官  王  德  雲
                                        法官  謝  俊  雄
                                        法官  林  永  茂
      右正本證明與原本無異
                                              書  記  官
中      華      民      國    八十七    年     二       月    二十三    日
